【裁判字號】    97,上訴,4265
【裁判日期】    971104
【裁判案由】    違反電信法等
【裁判全文】
臺灣高等法院刑事判決                97年度上訴字第4265號
上  訴  人  臺灣板橋地方法院檢察署檢察官
被      告  甲○○
                    國民
上列上訴人因被告違反電信法等案件，不服臺灣板橋地方法院96
年度訴字第3596號，中華民國97年7月31日第一審判決（起訴案
號：臺灣板橋地方法院檢察署96年度偵字第13884號），提起上
訴，本院判決如下：
    主  文
原判決撤銷。
甲○○連續意圖為自己不法之利益，以無線方式，盜用他人電信
設備通信，累犯，處有期徒刑肆月，如易科罰金，以銀元參佰元
即新臺幣玖佰元折算壹日；減為有期徒刑貳月，如易科罰金，以
銀元參佰元即新臺幣玖佰元折算壹日。
    事  實
一、甲○○前因妨害公務、傷害尊親屬案件，經臺灣板橋地方法
    院判處應執行有期徒刑8月，於民國92年8月24日縮刑期滿執
    行完畢。緣甲○○於95年5月10日帶同乙○○至亞太行動寬
    頻電信股份有限公司（下稱亞太公司）土城中央加盟服務中
    心向業務員林宥妤（原名林苡君，另經檢察官為不起訴處分
    確定）以乙○○名義申辦門號為0000000000、0000000000號
    行動電話2支，甲○○於95年5月13日代領該2支行動電話後
    並未交付乙○○，竟意圖為自己不法之所有，將之侵占入己
    ，並基於意圖為自己不法利益之概括犯意，自95年5月13 日
    起至同年6月9日止，在臺灣地區不詳地點，未經乙○○同意
    ，以無線電磁方式連續盜用前開行動電話，共獲得新臺幣（
    下同）11,250元通話費用之不法利益。嗣乙○○於95年7月1
    日接獲電信費帳單而前往亞太公司查詢，始悉上情。
二、案經乙○○告訴由臺灣板橋地方法院檢察署檢察官偵查起訴
    。
    理  由
甲、證據能力：
一、按，被告以外之人（包括證人、鑑定人、告訴人、被害人及
    共同被告等）於審判外陳述，雖不符刑事訴訟法第159條之1
    至之4等4條之規定，經當事人於審判程式同意作為證據，法
    院審酌該言詞陳述或書面陳述作成時之情況，認為適當者，
    亦得為證據；當事人、代理人或辯護人於法院調查證據時，
    知有刑事訴訟法第159條第1項不得為證據情形，而未於言詞
    辯論終結前聲明異議者，視為有前項同意，同法第159條之5
    定有明文。立法意旨在於傳聞證據未經當事人之反對詰問予
    以核實，原則上先予排除。惟若當事人已放棄反對詰問權，
    於審判程式中表明同意該等傳聞證據可作為證據；或於言詞
    辯論終結前未聲明異議，基於尊重當事人對傳聞證據之處分
    權，及證據資料愈豐富，愈有助於真實發見之理念，且強化
    言詞辯論主義，使訴訟程式得以順暢進行，上開傳聞證據亦
    均具有證據能力。
二、被告對於檢察官所提之證據資料及以下法院作為判斷依據之
    各項證據資料，均同意或不爭執其證據能力，法院審酌該等
    言詞供述及書面作成時之情況認為適當，均無不宜作為證據
    之情事，依刑事訴訟法第159條之5規定，均得作為證據。
乙、實體方面：
一、被告甲○○固坦承於上揭時間陪同告訴人乙○○至上揭亞太
    公司土城中央加盟服務中心，以乙○○名義申辦門號為0000
    000000、0000000000號行動電話2支，並於95年5月13日前往
    該處向業務員林宥妤領取乙○○申辦之該2支行動電話，並
    自承有撥打數通電話之事實（見本院卷第24頁反面），惟否
    認有何侵占、盜用他人電信設備通信之犯行，辯稱：是乙○
    ○要伊幫他領取手機的，伊並沒有侵占，伊把辦來的手機交
    給阿三，乙○○之前因缺錢申請門號給阿三使用，後來乙○
    ○在二個星期以內就把易付卡掛失，阿三要乙○○賠或補門
    號，因乙○○補不出來，所以乙○○就去補申請亞太的門號
    給阿三使用，阿三說他會繳月租費，並稱證人胡旆溢就是阿
    三云云。然為證人胡旆溢所否認，並證稱：伊根本不認識告
    訴人及被告，伊綽號不是阿三，也沒有跟告訴人及被告在土
    城裕民路見面等語（見他字卷第69頁），是究有無綽號「阿
    三」之人，尚值懷疑，被告上述辯解，因與證人胡旆溢、告
    訴人乙○○之證詞，大相逕庭，且無證據證明確有「阿三」
    其人，應係其臨訟編造之詞，委難採信。另查：
  (一)、按告訴人、證人之陳述有部分前後不符，或相互間有所歧
      異時，究竟何者為可採，法院仍得本其自由心證予以斟酌
      ，非謂一有不符或矛盾，即應認其全部均為不可採信；尤
      其關於行為動機、手段及結果等之細節方面，告訴人之指
      陳，難免故予誇大，證人之證言，有時亦有予渲染之可能
      ；然其基本事實之陳述，若果與真實性無礙時，則仍非不
      得予以採信。最高法院著有七十四年臺上字第一五九九號
      判例可資參照。本件告訴人乙○○之指述對於被告有無給
      予伊3千元、為何申辦多家電信公司門號、為何會與被告
      一同前往亞太公司土城中央加盟服務中心申辦2支手機、
      為何領取手機之單據不在伊手上，而會在被告手上、伊案
      發時中風在家養病每月領取政府補助3千元，為何需要申
      辦多支手機、如何支付手機費用、於95年5月13日申辦手
      機，為何不加聞問，直至同年7月1日接獲上開2支行動電
      話費用未繳，始前往亞太公司土城中央加盟服務中心查詢
      等節，因告訴人於97年7月1日於原審審理時以證人身分具
      結作證時，已距離偵查時又已有相當時日，雖其所述有多
      處與常情不符。且證人林宥妤證述是與告訴人同去申辦手
      機之人持單據即客戶聯領取告訴人申辦手機等語，及上開
      行動電話服務申請書上申請人「住宅電話」欄、「其它聯
      絡電話」欄係記載被告之使用之「00-00000000」、「000
      0000000」號（見他字卷第15、16、37頁），雖足資證明
      被告於95年5月13日曾持領取單據至亞太公司土城中央加
      盟服務中心領取告訴人申辦之2支手機之事實，惟尚不適
      宜以此作為證明告訴人有同意被告有使用或處分該2支行
      動電話之權源，亦無從作為被告無不法所有意圖之有利認
      定。告訴人就其未曾同意被告領取手機部分之陳述，因與
      上開事證不符而委實難採。惟告訴人乙○○於偵查中檢察
      事務官、原審審理中均自始堅稱伊未曾同意被告或他人使
      用該門號，被告沒有拿錢給伊等基本事實之陳述均一致，
      其真實性並無合理懷疑存在，尚難遽以其所述枝節出入，
      或與常理有違，而遽認告訴人所言均不足採。
  (二)、訊之被告甲○○自承有於上揭時間陪同告訴人乙○○至上
      揭亞太公司土城中央加盟服務中心，以乙○○名義申辦門
      號為0000000000、0000000000號行動電話2支，並於95年5
      月13日前往該處向業務員林宥妤領取乙○○申辦之該2支
      行動電話之事實（見本院卷第24頁反面），復據被告於偵
      查及原審審理中均自白不諱，並據亞太公司土城中央加盟
      服務中心經理即證人林聰智、與該店業務員林宥妤於偵查
      中證述屬實，並有亞太公司電話號碼0000000000、000000
      0000號行動電話服務申請書2份在卷可稽，堪信為真實。
      而上開0000000000、0000000000號行動電話2支，自95年5
      月13日起至同年6月9日止，遭人撥打使用之通話費共為11
      ,250 元，亦有亞太公司行動電話0000000000、000000000
      0號行動電話95年5月13日起至6月9日止期間之電信服務費
      收據、通話明細帳單各3份附卷可稽，且與被告於本院準
      備程序時自承有撥打數通電話之事實（見本院卷第24頁反
      面）相合，是被告辯稱告訴人同意將上開2支行動電話交
      予「阿三」之人云云，惟告訴人自始即堅稱伊未曾同意被
      告或他人使用該門號，被告亦未給告訴人錢等語，已如前
      述，又被告於95年5月13日代領2支行動電話後未交付告訴
      人，反易持有所有之意，並自95年5月13日起至同年6月9
      日止，未經乙○○同意，以無線電磁方式連續盜用前開行
      動電話，共獲得11,250元通話費用之不法利益，顯見被告
      有不法所有意圖及有為自己不法利益之意圖甚明。
  (三)、綜上各情所述，被告上開辯解顯係其事後圖飾卸責之詞，
      不足採信。是本案事證已明，被告上揭犯行，堪以認定，
      應予依法論科。
三、被告行為後，刑法於94年2月2日修正公佈，並自95年7月1日
    起施行，刑法施行法亦於95年5 月14日增訂該法第1條之1，
    並自95年7月1日施行。按行為後法律有變更者，適用行為時
    之法律。但行為後之法律有利於行為人者，適用最有利於行
    為人之法律，刑法第2條第1 項定有明文（刑法第2條係規範
    行為後法律變更所生新舊法律比較適用之準據法，是刑法第
    2條本身雖經修正，但該條文既屬適用法律之準據法，本身
    尚無比較新舊法問題，應逕適用裁判時刑法第2條規定以決
    定適用之刑罰法律）。比較時應就罪刑有關之共犯、未遂犯
    、想像競合犯、牽連犯、連續犯、結合犯，以及累犯加重、
    自首減輕暨其他法定加減（如身份加減）與加減例等一切規
    定，綜其全部罪刑結果而為比較（最高法院95年第八次刑事
    庭會議決議參照）。經查：
  1.刑法第33條第5 款有關罰金最低數額部分，刑法分則編各罪
    所定罰金貨幣單位原為銀元，修正前刑法第33條第5 款規定
    ：「罰金：（銀元）1 元以上」，而銀元與新臺幣間之折算
    ，依現行法規所定貨幣單位折算新臺幣條例規定，以銀元1
    元折算新臺幣3元；修正後刑法第33條第5款則規定：「罰金
    ：新臺幣1000元以上，以百元計算之」；經比較修正前後之
    規定，修正後刑法第33條第5 款所定罰金之最低數額，較之
    修正前提高，自以修正前刑法第33條第5 款規定，較有利於
    被告。
  2.刑法第56條有關「連續數行為而犯同一之罪名者，以一罪論
    ，但得加重其刑至二分之一」之連續犯規定，業經修正刪除
    ，此雖非犯罪構成要件之變更，惟顯已影響行為人刑罰法律
    效果，自屬法律變更，而應比較修正前後之規定。亦即被告
    基於概括犯意所為之數行為，自95年7月1日起不再成立連續
    犯而得論以一罪並得加重其刑，而應依具體行為性質論罪。
    被告前開所為多次詐欺行為均發生於新法施行前，且其所為
    之各次行為，時間、地點、對像，各均獨立，但其時間緊接
    ，所犯係構成要件相同罪名，主觀上顯係基於概括犯意所為
    ，依修正前第56條規定，得成立連續犯，論以一罪並得加重
    其刑；修正後既將連續犯之規定刪除，而被告前開數行為，
    並無接續犯或包括一罪、想像競合犯之情形，其先後多次犯
    行，各獨立成罪，應分論併罰，比較修正前後規定，自以修
    正前刑法第56條規定，較有利於被告。
  3.又修正前刑法第55條有關「犯一罪而其方法或結果之行為犯
    他罪名者，從一重處斷」之牽連犯規定，亦已修正刪除，此
    刪除雖非犯罪構成要件之變更，但顯已影響行為人刑罰之法
    律效果，自屬法律有變更，經比較刑法修正前、後之牽連犯
    規定，自以修正前論牽連犯一罪，較修正後論數罪有利於被
    告。
  4.至累犯部分，依最高法院95年度第8次及95年度第21次刑事
    庭會議決議意旨：甲受有期徒刑之執行完畢，於5年內之95
    年1月間故意再犯有期徒刑以上之罪，無論依修正前刑法第
    47條或修正後第47條第1項之規定均構成累犯，即無有利或
    不利之情形，於刑法修正施行後法院為裁判時，無庸為新、
    舊法之比較。個案如有其他應依刑法第2條第1項之規定為新
    、舊法之比較情形時，應綜其全部罪刑之結果而為比較後，
    整體適用法律（參見97年04月22日，最高法院97年度第1次
    刑事庭會議決議）。依上所述，經新舊法比較之結果，應整
    體適用舊法，而被告不無論依修正前後之刑法規定均構成累
    犯，既應整體適用舊法，是被告就累犯部分亦應適用舊法。
  5.是綜上全部之結果而為比較，以較有利於行為人之修正前刑
    法處斷。
四、核被告甲○○所為，係犯刑法第335條第1項之普通侵占罪、
    電信法第56條第1項盜用他人電信設備通信罪。被告多次盜
    用他人電信設備通信之犯行，時間緊接，手法相同，顯係基
    於概括之犯意反覆為之，為連續犯，依法應以一罪論，並加
    重其刑。被告所犯上開侵占罪、盜用他人電信設備通信罪間
    ，有方法、目的之牽連關係，為牽連犯，應依修正前刑法第
    55條規定，從一重之盜用他人電信設備通信罪處斷。又被告
    前因妨害公務、傷害尊親屬案件，經臺灣板橋地方法院判處
    應執行有期徒刑8月，於92年8月24日縮刑期滿執行完畢，此
    有本院被告甲○○前案紀錄表在卷可稽，其於5年內再故意
    犯本件有期徒刑以上之罪，為累犯，應依修正前刑法第47條
    規定加重其刑，並遞加重之。
五、原審僅以告訴人之指訴有瑕疵，遽為有利被告之認定諭知被
    告無罪之判決，顯有違誤。檢察官上訴意旨執此指摘原判決
    不當，為有理由，應由本院將原判決撤銷。爰審酌被告犯罪
    之素行、動機、目的、手法、所生之損害、所得之利益及犯
    罪後態度等一切情狀，量處如主文第二項所示之刑，又95年
    7月1日公布修正刑法第41條第1項前段「易科罰金折算標準
    」即「以新臺幣1000元、2000元或3000元折算1日，易科罰
    金。」，而受刑人行為時所適用之民國90年1月10日修正刑
    法第41條第1項前段「以1元以上3元以下折算1日，易科罰金
    。」之規定，其易科罰金折算標準係依95年7月1日修正前罰
    金罰鍰提高標準條例第2條，就其原定數額提高為100倍折算
    1日，即以銀元100元至300元折算1日，再折算為新臺幣300
    元至900元折算為1日」，經新舊法比較結果，以適用修正刑
    法第41條第1項前段及廢止前罰金罰鍰提高標準條例第2條之
    規定，較有利於受刑人，而諭知易科罰金之折算標準。末按
    中華民國九十六年罪犯減刑條例於96年7月16日起施行，本
    件犯罪時間係在96年4月24日之前，符合該條例第2條第1項
    第3款之情形，被告雖通緝到案，惟其係於96年11月30日上
    開減刑條例行後始發布通緝，嗣於同年12月5日緝獲歸案，
    於同年月12日撤銷通緝，此有臺灣板橋地方法院通緝書、撤
    銷通緝書各1份在卷可稽，依上開減刑條例第5條之反面解釋
    ，自仍得依該條例減刑，是本件應依法減輕其宣告刑二分之
    一如主文第二項所示，並就減得之刑諭知易科罰金之折算標
    準。
據上論斷，應依刑事訴訟法第369條第1項前段、第364條、第299
條第1項前段，電信法第56條第1項，刑法第335條第1項、第11條
前段、第2條第1項前段、修正前刑法第56條、第55條、第47條、
第41條第1項前段，廢止前罰金罰鍰提高標準條例第2條，現行法
規所定貨幣單位折算新臺幣條例第2條，刑法施行法第1條之1第
1項、第2項，中華民國九十六年罪犯減刑條例第2條第1項第3款
、第7條、第9條，判決如主文。
本案經檢察官呂建昌到庭執行職務。
中    華    民    國    97    年    11    月    4     日
                刑事第七庭審判長法  官  陳晴教
                                法  官  楊智勝
                                法  官  游紅桃
以上正本證明與原本無異。
如不服本判決，應於收受送達後十日內向本院提出上訴書狀，其
未敘述上訴之理由者並得於提起上訴後十日內向本院補提理由書
（均須按他造當事人之人數附繕本）。
                                書記官  阮桂芳
中    華    民    國    97    年    11    月    4     日
附錄：本案論罪科刑法條全文
電信法第56條第1項
意圖為自己或第三人不法之利益，以有線、無線或其他電磁方式
，盜接或盜用他人電信設備通信者，處5年以下有期徒刑，得併
科新台幣150萬元以下罰金。
中華民國刑法第335條第1項（普通侵占罪）
意圖為自己或第三人不法之所有，而侵占自己持有他人之物者，
處 5 年以下有期徒刑、拘役或科或併科 1 千元以下罰金。


司法院資訊處製作；財團法人民間司法改革基金會備份。
